【裁判字號】    98,易,1006
【裁判日期】    990112
【裁判案由】    菸酒管理法
【裁判全文】
臺灣高雄地方法院刑事判決              98年度易字第1006號
公  訴  人  臺灣高雄地方法院檢察署檢察官
被      告  丙○○
            甲○○
上 列 被告
選任辯護人  陶德斌律師
            陳慧錚律師
上列被告因違反菸酒管理法案件，經檢察官提起公訴（98年度偵
字第16900 號），本院判決如下：
    主  文
丙○○共同輸入私菸，處有期徒刑陸月，如易科罰金，以新臺幣
貳仟元折算壹日，扣案之「兆」牌香菸合計伍萬包沒收之。
甲○○共同輸入私菸，處有期徒刑陸月，如易科罰金，以新臺幣
貳仟元折算壹日，扣案之「兆」牌香菸合計伍萬包沒收之。
    事  實
一、丙○○前於民國96年間因違反菸酒管理法案件，經本院以97
    年度審簡字第4493號判決處有期徒刑3 月確定，甫於97年12
    月16日易科罰金執行完畢（未構成累犯，理由詳後述）。詎
    不知悛悔，明知未經主管機關許可不得擅自輸入香菸，於97
    年8 月25日先申請設立「百晶貿易有限公司」（下稱百晶公
    司），並聘任丙○○為該公司之行銷經理，嗣與丙○○共同
    基於輸入私菸之犯意聯絡，於97年12月21日、98年2 月28日
    前後2 次進口有效日期均為西元2009年11月14日（即98年11
    月14日）之「兆」牌香菸各100 箱、70箱，並委託不知情之
    「東宏報關股份有限公司」（下稱東宏公司）丁○○代為辦
    理報關事宜，且於電話中向丁○○誆稱報關之菸品中最早到
    期日為西元2009元11月14日，但另有其他日期之不詳箱數之
    菸品會一併進口，作為事後脫罪之理由，藉此合法少量進口
    之方式，掩飾其與丙○○另以不詳之非法管道走私輸入同品
    牌之菸品。上開2 次進口之菸品，經財政部高雄關稅局之驗
    貨官員於查驗時，查核後發現上開合法進口菸品之有效日期
    均與報關之2009年11月14日相符，故未予改正即予以通關。
    因丙○○負責販售菸品牟利，遂向不知情之東川儲運集團管
    理處高雄站（下稱東川儲運）副理吳娜惠約定委由東川儲運
    寄存菸品並負責配送工作。嗣丙○○將走私之菸品委託姓名
    年藉不詳綽號「阿榮」之成年男子，載運位在高雄縣仁武鄉
    ○○路305-1 號之東川儲運倉庫內存放。因高雄縣政府財政
    處員工於98年4 月7 日、4 月10日在上開東川儲運倉庫內，
    發現共計5 萬包（即100 箱）「兆」牌之香菸，其外包裝紙
    箱之有效日期均為西元2009元11月13日（即98年11月13日）
    ，內包裝卻與該日期有所不符，經當場查扣檢視後，始悉上
    情。
二、案經高雄縣政府警察局刑事警察大隊移送臺灣高雄地方法院
    檢察署檢察官偵查後起訴。
    理  由
壹、程序方面
一、按被告以外之人於審判外之言詞或書面陳述，除法律有規定
    者外，不得作為證據。又被告以外之人於檢察事務官、司法
    警察官或司法警察調查中所為之陳述，與審判中不符時，其
    先前之陳述具有較可信之特別情況，且為證明犯罪事實存否
    所必要者，得為證據。刑事訴訟法第159 第1 項、第159 條
    之2 分別定有明文。查證人乙○○於警詢中之陳述，係屬審
    判外之陳述，因該證人於警詢時之供述與其於本院審判時經
    具結及交互詰問程序後所為之證述內容大致相符，因被告丙○○、甲○○及其辯護人明示不同意將該證人審判外之陳述
    作為證據，是依同法第159 條第1 項規定，證人乙○○於警
    詢中所為之陳述，應無證據能力，惟仍得作為本案彈劾證據
    之用。
二、被告以外之人於審判外之陳述，雖不符刑事訴訟法第159 條
    之1 至第159 條之4 之規定，而經當事人於審判程序同意作
    為證據，法院審酌該言詞陳述或書面陳述作成時之情況，認
    為適當者，亦得為證據，刑事訴訟法第159 條之5 第1 項定
    有明文。本件檢察官、被告於本院審判程序時，就本判決所
    引用其他審判外之言詞或書面陳述，均明示同意有證據能力
    ，本院審酌該具有傳聞證據性質之證據，其取得過程並無瑕
    疵，與待證事實具有關聯性，證明力非明顯過低，以之作為
    證據係屬適當，認俱得為證據。
三、因利用攝影器材將實體物品或可以視覺感官認知之現象，予
    以拍攝、製成之照片，係為保全拍攝時物品或現象所呈現之
    情形，於證據方法而言，具有與該物品或現象相同之效用，
    乃屬物證之一種，並非供述證據，應無傳聞法則之適用，是
    本案卷附之照片17張（警卷第13頁至第16頁、第35頁至第37
    頁、偵卷第25頁、第26頁），為員警所拍攝查獲現場時之情
    形及該香菸之包裝樣式，依上開所述，自有證據能力。另偵
    查卷第14頁至第23頁之照片，係被告丙○○前次違反菸酒管
    理法案件時，遭員警查獲私菸之情形，與本案並無關連性，
    應予排除，附此敘明。
貳、實體方面
一、訊據被告丙○○、甲○○固坦承分別於97年12月21日、98年
    2 月28日，經由被告甲○○設立之百晶公司，前後進口2 批
    「兆」牌之香菸共計170 箱，並委由東宏公司代為辦理報關
    之手續，惟矢口否認有走私「兆」牌香菸之犯行，被告甲○○辯稱：伊第1 次從事香菸進口之生意，而上開2 個期日進
    口之香菸，因有不同之製造日期，所以伊於進口時即向丁○○說明此事，但丁○○告知只要月份同即可，故丁○○即以
    最早到期之有效日期98年11月14日申報，而上開香菸進口後
    即由被告丙○○負責銷售，於東川儲運所查獲之100 箱香菸
    係零售商未賣完回收回來，因無紙箱儲放，才委由福隆紙器
    行重新製造紙箱裝納，該100 箱香菸並非走私之菸品，而係
    上開2 期日合法進口之香菸云云；被告丙○○辯稱：伊係受
    被告甲○○聘僱，於百晶公司擔任行銷經理，上開2 批進口
    香菸，伊於進口後即分散於檳榔攤試賣，因銷售不好才回收
    ，但原紙箱已拆散、破碎，放置有所不便，伊才向福隆紙器
    行訂購100 個紙箱。因拿予該紙器行訂做之空紙箱樣品，其
    上之日期為2009年11月13日，故該紙器行才做出上開期日之
    紙箱，是查扣的「兆」牌香菸，係上開2 批進口尚未銷售之
    菸品，並非私菸云云。被告2 人之辯護人則以：因以往菸品
    進口之有效期限只須填報至月份，而須填報至日期此一規定
    ，係97年11月3 日方才公布施行，而被告於同年12月底進口
    第1 批菸品，報關行人員對此規定亦不甚了解，遂以其以往
    之經驗認定以被告所告知最早之有效日期即2009年11月14日
    填載於報單上，況上開公告中僅要求須填載有效日期，並未
    要求如有不同之有效日期亦須一一載明，故報關行僅填載1
    個有效日期，以致有此誤差之產生，故本案之報單上有效日
    期與實際查扣之菸品有所不符，並非被告為掩飾其走私菸品
    之犯行，而係因報關人員對規定有所誤會，致報單填載有所
    出入；另海關以抽驗方式予以查核，則僅抽驗到其有效日期
    為2009年11月14日，而未抽驗到其他日期之菸品，衡情顯屬
    可能，而遭查獲之菸品，其紙箱係另外提供樣品予福隆紙器
    行所製作，因其上所載之有效日期為2009年11月13日，故其
    所重新製作之紙箱，其上之有效日期方均為上開之期日，是
    被告2 人並無走私菸品之犯意云云。
二、經查：
  (一)被告甲○○於97年8 月25日經高雄市政府核准設立百晶公司
    ，資本額為100 萬元，並取得菸酒進口業許可執照（台財庫
    菸酒進字第DＺ000000000000號），負責人登記為甲○○，該
    百晶公司分別97年11月21日、98年2 月28日進口「兆」牌之
    香菸各100 箱、70箱，並委由東宏公司丁○○代為辦理報關
    事宜，上開香菸於報關時之進口報單上，均填載該2 批之香
    菸之有效日期為2009年11月14日，後經海關查驗，因查驗之
    結果，抽驗之菸品有效日期亦均為2009年11月14日，故海關
    人員即予放行通關等情，業據被告2 人自承在案，並有高雄
    市政府營利事業登記證（高市府建二商字第29002175號）、
    菸酒進口業許可執照、進口報單影本等證據在卷可憑（警卷
    第11頁、第12頁、第17頁至第19頁），是被告以百晶公司之
    名義進口上開170 箱之「兆」牌香菸，並於報關單上填載有
    效期日為2009年11月14日之事實，應堪認定。
  (二)另高雄縣政府財政處員工於98年4 月7 日16時10分許會同高
    雄縣政府警察局仁武分局員警至位在高雄縣仁武鄉○○路30
    5-1 號之東川儲運進行抽檢，因現場有疑似經重新包裝之「
    兆」牌香菸共計4 萬5,000 包，遂責付該東川儲運保管，嗣
    高雄縣政府於同年月10日查知上開菸品之有效期日與進口報
    單之有效期日不符後，高雄縣政府恐責付保管之菸品遭業者
    更換，旋於該日會同員警至現場查扣全數「兆」牌之香菸（
    含新增5,000 包，共計5 萬包即100 箱），並移置於高雄縣
    政府查扣物倉庫中，而上開經查扣之菸品，其外包裝紙箱上
    之有效日期均為2009年11月13日，惟經檢視其內裝之菸品，
    其中有效日期為2009年11月14日有19箱、2009年11月15日有
    17箱、2009年11月16日有36箱、2009年11月17日有28箱等情
    ，有高雄縣政府抽檢轄區菸酒批發零售業者紀錄表、高雄縣
    違反菸酒管理法案件談話紀錄、高雄縣政府警察局扣押筆錄
    、高雄縣政府警察局刑警大隊扣押物品清單、高雄縣政府98
    年9 月17日府財酒字第0980225360號函、「兆」牌香菸100
    箱檢視紀錄表各1 紙及現場照片14張等資料在卷可佐（本院
    98 年 度審易字第1826號卷第40頁至第46頁、第49頁、偵卷
    第13頁至第16頁、第35頁至第37頁），復為被告所不爭，此
    部分之事實，亦堪認定。
  (三)被告辯稱於97年11月1 日修正前之進口報單各欄位填報，僅
    須申報年月，不須填寫至日，證人丁○○亦告知只要月份相
    同即可，所以伊才說有14日、16日、18日等之日期云云。惟
    查，證人丁○○於偵查中雖證述：「（依據發票上2 次報關
    的菸品的到期日都是2009.11.14？）是，但是甲○○在我報
    關前，在電話和他確認這些菸品的有效日期時，他就告訴我
    說這一次進口的菸有3 個日期，分別是2009.11.14、2009.
    11.16、2009.11.18，像這種狀況，我們都會挑其中最早到
    的日期來申報。」、「（為何不3 個日期都申報？）因為外
    國廠商通常都不講清楚哪幾批貨是屬於哪一個日期到，導致
    臺灣的廠商無法確定箱數，這種情形我們以前也見過，所以
    我們都是申報最早到的有效日期。」、「（你知道上述3 個
    日期，是甲○○告訴你的？因為發票上並未記載？）是，就
    是甲○○告訴我的，因為我當時有登記（庭呈內部的紀錄影
    本），我用鉛筆寫在甲○○給我的發票上。」、「（上面只
    有寫14、16，為何沒有18？）因為知道最早到期的是14日，
    所以18日就沒有記，但我記得很清楚，他當時的確是告訴我
    這3 個日期。」等語（偵卷第40頁），然上開進口之菸品均
    為97年11月3 日公告修正有關進口報單各欄位填報說明後所
    申報，證人丁○○亦於本院審理時到庭證稱知悉該規定之修
    正公告（財政部關稅總第0000000000號公告，偵卷第62頁、
    本院卷第55頁背面），且依販售該菸品外國廠商所提供之IN
    VOICE/PACKING LIST上，亦僅有「EXPIRY DATE:2009.11.14
    」之記載，是證人丁○○向被告甲○○確認有無其他有效日
    期之菸品時，被告甲○○應必向廠商或相關人等詢問，否則
    並無法從上開之發票中知悉尚有其他有效日期之菸品，惟觀
    之查扣之菸品中，其中2009年11月15日、11月17日到期之香
    菸，數量高達45箱，另2009年11月16日到期之菸品，亦多達
    36箱，反而2009年11月14日之菸品，僅有19箱之少數，倘上
    開查扣之菸品為被告合法進口販售後所剩之餘額，縱認已售
    出均為14日到期之菸品，則14日以外之數量，至少已占全部
    進口額37% 以上〔即（81/170）×100%=37%〕，亦即進口之
    菸品雖未於發票上呈現分別到期日之菸品數量，惟被告甲○○經證人丁○○詢問後，轉向廠商確認到期日時，以上開所
    推知之比例，廠商理應會將15日、17日或其他不同之有效日
    期一併告知被告甲○○，而非如被告甲○○所陳述僅尚另有
    16日、18日，況且被告就查扣之紙箱上為何印製有效日期為
    2009年11月13日，亦辯稱有該日期進口之香菸，可能已賣完
    云云（此部分詳後述），若其辯稱為實，則顯然2009年11月
    14日並非進口菸品最早到期之日期，此與證人丁○○上揭所
    稱以最早到期日為申報之舉，更顯有出入，推而論之，14日
    以外之數量甚應高於前揭之比例至明。是被告甲○○雖告知
    證人丁○○進口之菸品尚有16日、18日等情，惟參諸上該各
    情，被告甲○○上開之舉，應屬迴避日後爭執所為，上開2
    批進口之「兆」牌香菸，其有效日期應僅有2009年11月14
    日之事實，應較符合實情。
  (四)另查扣之100 箱「兆」牌香菸之外包裝紙箱，其上所載之有
    效日期均為2009年11月13日，雖被告丙○○於偵訊時供稱因
    上開香菸進口後，分散於檳榔攤上銷售，原裝納之紙箱已拆
    散、破碎，故回收後才訂製該紙箱裝納云云，惟其於該次偵
    訊中亦陳述：「（外面的「兆」、「G-GROUP 」還有其他字
    樣、包括製造日期，都是你叫廠商作的？）不是，我是拿退
    貨回來，原來進口時的外包裝紙箱1 個做樣本，請他照著做
    。」等語（偵卷第45頁），是被告丙○○上開所述之情苟若
    為真，則被告顯有銷售2009年11月13日到期之「兆」牌香菸
    ，因丁○○係以被告所告知之最早到期日即14日為申報，被
    告甲○○理應知悉並特別注意而加以詢問廠商相關之細節，
    然依丁○○上開所證述之情節，被告甲○○顯未告知有2009
    年11月13日到期之香菸，且遭查扣之100 箱菸品中，經檢視
    後亦無上開有效日期之菸品，況且依被告丙○○所稱，該香
    菸因非知名品牌而分散寄賣予檳榔攤，則被告回收後再以該
    管道販售，實無須再訂製相同之紙箱，而只須以一般紙箱裝
    納即可，是被告上開所辯，應屬卸責之詞，要難採信。
  (五)證人即任職於財政部高雄關稅局外棧署業務三課課員乙○○
    到庭證稱：伊負責被告於98年2 月28日進口菸品貨櫃之查驗
    ，該次進口共70箱，伊共抽查5 箱，該5 箱之日期均與報單
    相同即2009年11月14日等語，故被告辯稱進口之菸品除14日
    外尚有其他期日之香菸，且經查扣之100 箱為合法進口之香
    菸等情，倘無虛假，則因查扣14日以外有效日期之香菸，高
    達81箱，其中僅有19箱之到期日為14日，依其比例予以核算
    ，被告第2 批進口70箱之香菸中，應至少有33箱〔即（81/
    100 ）×70≒33〕，則5 次抽驗均恰好抽到14日之機率僅約
    0.0311〔即（37/70 ）×（36/70 ）×（35/70 ）×（34/
    70）×（33/70 ）≒0.0311，以下四捨五入〕，縱認全部進
    口之170 箱，除該81箱外，其餘均為14日到期之箱數（即89
    箱），以僅抽驗5 次之結果而論，連續5 次抽到14日之機率
    亦僅約0.03518 〔即（89/170）×（88/170）×（87/170）
    ×（86/170）×（85/170）≒0.03518 ，以下四捨五入〕，
    倘其抽驗之次數更多，則其僅抽檢到14日之機率即會更低，
    因海關抽驗之目的，即在避免進口廠商魚目混珠，而依其報
    關之數量來決定抽檢之量，並藉由抽檢之機率來判斷申報之
    正確性，故依上開所述之機率而論，被告辯稱除14日外尚有
    其他有效日期之香菸，則以抽檢之目的及效果而言，顯難加
    以憑信。
  (六)又於東川儲運查扣之100 箱「兆」牌香菸，係於98年4 月3
    日由一姓名年籍不詳綽號「阿榮」之人所載運至東川儲運，
    業經證人即東川儲運高雄站副理吳娜惠於警詢時證述綦詳，
    亦有東川儲運入倉單1 紙附卷供參（警卷第46頁、第54頁）
    ，核與被告丙○○所陳稱於98年4 月3 日運抵置放在上開倉
    儲之情形相符（警卷第23頁、第26頁），惟此與被告甲○○
    於查扣上開菸品後第1 次於調查筆錄中陳稱：「（你進口兆
    兆兆兆兆香原寄放在何處？）我一進口就寄放在「東川儲運
    」。」、「（你所稱一進口就寄放在「東川儲運」是否包含
    第1 批在97年12月21日進口100 箱兆兆兆兆兆香菸？）我經
    理丙○○有告訴我香菸都是放「東川儲運」，所以我十分確
    認第1 批起在97年12月21日進口100 箱兆兆兆兆兆香菸就寄
    放在「東川儲運」無誤。」、「（你所進口之兆兆兆兆兆香
    菸除寄放在「東川儲運」外，有無寄放其他地方？）沒有。
    我們有需要銷貨時就前往該「東川儲運」取貨或是由他們幫
    我們運送。」等情( 警卷第7 頁、第8 頁) ，卻互有出入甚
    明。因被告甲○○為百晶公司登記之負責人，且該公司僅有
    被告2 人，被告甲○○對公司進口之貨物如何處理、儲放等
    情，理應知之甚詳，然被告甲○○之陳述，不僅與實際狀況
    有所不符，且對於該2 批進口之香菸如何付款，經檢察官訊
    問後亦僅能陳述交由一位王先生，並對該王先生之名字、住
    處等均不知情，更對於進口之上開香菸，目前販售之情形、
    收款之狀況如何，無法具體陳述，況被告僅進口上開2 批之
    香菸，並非品牌、數量眾多，因無經驗而造成管理上困難，
    是被告甲○○上揭之情，不僅引人疑竇，更與常情有違，從
    而，查扣之「兆」牌香菸（14日到期之香菸，應予扣除，理
    由詳後述，下同），應非上開合法進口菸品之事實，應較可
    採。
  (七)綜上各情，於東川儲運所查扣之「兆」牌香菸，應非被告甲○○合法進口之菸品，被告2 人上開所辯，均屬無據，本件
    被告犯行，事證明確，應依法論科。
三、核被告甲○○、丙○○所為，係犯菸酒管理法第46條第4 項
    之輸入私菸罪。被告2 人就上開犯行，有犯意聯絡，行為分
    登，應論以共同正犯。另被告丙○○前因違反菸酒管理法案
    件，經判處有期徒刑3 月確定，雖於97年12月16日甫易科罰
    金執行完畢，惟查扣之香菸有效日期分別為98年11月14日、
    15日、16日、17日，因菸品之有效期限為1 年，業據財政部
    高雄關稅局外棧署業務人員乙○○到庭證述在卷（本院卷第
    51頁背面），是被告走私上開菸品之日期並無法排除為製造
    日期（即97年11月14日、15日、16日、17日）後，至上開易
    科罰金完畢之日前非法走私入境之疑，故依罪疑有利被告之
    原則，被告丙○○上開之犯行，不應論以累犯而加重其刑。
    爰審酌被告甲○○、丙○○為謀取不法利益，竟設立公司而
    圖以合法進口方式掩飾非法走私，擅自輸入私菸販賣，不僅
    擾亂國內煙品市場價格之健全發展，亦影響國家經濟及貿易
    形象，且其所輸入之私菸數量達100 箱（合計50,000包），
    數量非少，並以販售予檳榔攤之方式規避查緝，造成執法之
    困難性，復參以被告甲○○所述每箱獲利約1 、2,000 元及
    其犯罪之動機、手段、目的、所生損害等一切情狀，分別量
    處如主文所示之刑，並諭知易科罰金之折算標準，以資懲戒
    。至扣案之100 箱「兆」牌香菸，其中19箱有效日期為2009
    年11月14日之菸品，因無法證明係被告合法進口或走私入境
    ，依罪疑有利被告之原則，應認為合法進口，爰不予宣告沒
    收；餘81箱「兆」牌香菸，係未經主管機關許可輸入之私菸
    ，爰依菸酒管理法第58條宣告沒收之。
據上論斷，應依刑事訴訟法第299 條第1 項前段，菸酒管理法第
46條第4 項、第58條，刑法第11條、第28條、第41條第1 項，刑
法施行法第1 條之1 條，判決如主文。
本案經檢察官黃子宜到庭執行職務。
中    華    民    國    99    年    1     月    12    日
                  刑事第十二庭  審判長法  官  黃建榮
                                      法  官  楊珮瑛
                                      法  官  林勳煜
以上正本證明與原本無異。
如不服本判決應於收受判決後10日內向本院提出上訴書狀，並應
敘述具體理由。其未敘述上訴理由者，應於上訴期間屆滿後20日
內向本院補提理由書(均須按他造當事人之人數附繕本)「切勿逕
送上級法院」。
中    華    民    國    99    年    1     月    12    日
                                      書記官  莊正彬
附錄本判決論罪法條：
菸酒管理法第46條：
產製私菸、私酒者，處新臺幣10萬元以上100 萬元以下罰鍰。但
查獲物查獲時現值超過新臺幣100 萬元者，處查獲物查獲時現值
一倍以上五倍以下罰鍰。
產製私菸、私酒未逾一定數量且供自用者，不罰。
前項所稱之一定數量，由中央主管機關公告之。
輸入私菸、私酒者，處2 年以下有期徒刑、拘役或科或併科新臺
幣20萬元以上200 萬元以下罰金。

司法院資訊處製作；財團法人民間司法改革基金會備份。
